臺灣彰化地方法院交通事件裁定　　　　　96年度交聲字第79號
原處分機關　交通部公路總局台中區監理所彰化監理站
異 議人 即
受 處分 人　甲○○
上列受處分人因違反道路交通管理處罰條例案件，對於移送機關
96年1月23日（彰監四字第裁64－GC0000000號）所為之處分，聲
明異議，本院裁定如下：
        主  文
異議駁回。
        理  由
一、按異議人即受處分人為本件違規行為後，道路交通管理處罰
    條例於民國94年12月28日修正公布，並於95年7月1日施行。
    而行為後法律或自治條例有變更者，適用行政機關最初裁處
    時之法律或自治條例，但裁處前之法律或自治條例有利於受
    處罰者，適用最有利於受處罰者之規定，行政罰法第5條定
    有明文。此所謂「行政機關最初裁處」之時點，係指有權裁
    處之行政機關為第1次裁處時，其性質為實體法上之行政處
    分。是依前揭規定，行為人行為後，行政罰之法律或自治條
    例有變更者，應採從新從輕原則。又道路交通管理處罰條例
    所定之罰鍰、吊扣證照、記點等裁罰，本屬行政罰之性質，
    自有行政罰法前開條文規定之適用。本件受處分人係於93年
    5月3日為本件違規行為，而原處分機關則於96年1月23日為
    最初之裁處即本件之裁決書，觀諸與本件相關之道路交通管
    理處罰條例第48條第1項第2款修正前後之規定，就處罰之要
    件及其罰鍰之折算後金額均無變動，是此部分修正對異議人
    並無有利、不利可言，參照上開說明，自應適用行政機關最
    初裁處即96年1月23日時之修正後道路交通管理處罰條例，
    合先敘明。
二、按機器腳踏車行駛之車道及轉彎，應依標誌或標線之規定行
    駛，汽車駕駛人轉彎時，不依標誌、標線、號誌指示，處新
    台幣（下同）600元以上1,800元以下罰鍰，道路交通安全規
    則第99條第1項前段、道路交通管理處罰條例第48條第1項第
    2款分別定有明文。再按人民違反法律上之義務而應受行政
    罰之行為，法律無特別規定時，雖不以出於故意為必要，仍
    須以過失為其責任條件；但應受行政罰之行為，僅須違反禁
    止規定或作為義務，而不以發生損害或危險為其要件者，推
    定為有過失，於行為人不能舉證證明自己無過失時，即應受
    處罰，司法院大法官會議釋字第275號解釋甚明。
三、查本件受處分人甲○○於93年5月3日17時32分許，駕駛車牌
    號碼KYA-938號重型機車，行經台中市○○路與青海路口時
    ，未依「機慢車兩段左轉」標誌指示行車，逕行左轉青海路
    東往西方向行駛，違反修正前道路交通管理處罰條例第48條
    第1項第2款規定，經台中市政府警察局第六分局員警蕭烘棋
    當場攔停掣單舉發，受處分人向交通部公路總局台中區監理
    所彰化監理站（下稱彰化監理站）提出申訴，原處分機關仍
    認受處分人有上開違規行為，乃依同上法條規定，裁處罰鍰
    600元，並依同條例第63條第1項第1款之規定記違規點數1點
    等情，有台中市警察局舉發違反道路交通管理事件通知單、
    違反道路交通管理事件裁決書及送達證書各1份可參。
四、異議意旨略以：受處分人雖有於前開時地在該路口左轉，然
    係因該路口設置之標誌遭外力撞擊、設置不佳，導致伊無法
    察覺該路口設有「二段式左轉」標誌，本件受處分人違規係
    公路總局設置號誌之疏失，致誘導受處分人違規，且該路口
    有很多相類似違規案件發生，足見該路口標誌本身設置即有
    缺失，為此提起異議云云。
五、查受處分人甲○○並不否認於上開時間駕駛車牌號碼
    KYA-938號重型機車，在台中市○○路、青海路口未依標誌
    之指示兩段式左轉，而逕由文心路左轉青海路，經警當場攔
    停舉發，以「不依標誌標線號誌指示」之違規事由掣單舉發
    等情，並有上開舉發通知單附卷足憑，則當日受處分人於前
    揭路口左轉之事實應堪確定。受處分人辯稱：當天是因為該
    路口旁設置之「機慢車兩段左轉」標誌遭撞歪，致伊行駛當
    時未見該標誌云云，然經本院傳訊證人即掣單舉發之員警蕭
    烘棋到庭具結證稱：舉發當時台中市○○路與青海路口之文
    心路北向車道有設置2個機車二段式左轉標誌，一係在文心
    路路旁，一係在文心路路口紅綠燈號誌上方，雖該文心路北
    向車道路旁之標誌確有受外力撞歪之情形，但不至於無法辨
    識，且路口亦劃設有待轉區標線等語，則本件發生當時，文
    心路路旁之機車二段式左轉標誌雖有撞歪情形，惟另有文心
    路路口紅綠燈上之二段式左轉標誌，況且該路口復設有機車
    兩段式左轉待轉區之事實，已甚明確，受處分人亦坦承文心
    路紅綠燈上有二段式左轉之標誌，且地上劃有待轉區等情，
    則其徒以文心路路旁之標誌撞歪，即主張標誌不清，無法遵
    循機車兩段式左轉之指示，顯非可採。本件受處分人於行車
    時，本應注意道路標誌、標線、號誌之指示，竟未注意而違
    規行駛，縱非蓄意或故意為之，亦顯有疏失甚明。衡諸前揭
    說明，仍應依法裁罰，要無疑義。
六、綜上所述，本件受處分人確有未依機慢車兩段式左轉標誌指
    示之違規行為，甚為明確。從而原處分機關依道路交通管理
    處罰條例第48條第1項第2款、第63條第1項第1款規定，裁處
    罰鍰600元，並記違規點數1點，核無違誤。本件聲明異議為
    無理由，應予駁回。
據上論斷，應依道路交通案件處理辦法第19條，裁定如主文。
中　　華　　民　　國　　96　　年　　3　　月　　 8　 　日
                  交通法庭　法  官  林  欣  苑
以上正本證明與原本無異。
如不服本裁定，應於裁定送達後五日內向本院提出抗告狀 (須附
繕本 )。
中　　華　　民　　國　　96　　年　　3　　月　　12　 　日
                            書記官  詹  國  立
